【裁判字號】    95,交聲,41
【裁判日期】    950314
【裁判案由】    違反道路交通管理處罰條例聲明異議
【裁判全文】
臺灣臺北地方法院交通事件裁定
異議人即
受處分人  甲○○
上列異議人即受處分人因違反道路交通管理處罰條例案件，對於
臺北市交通事件裁決所94年12月30日所為之處分（原處分：北市
裁二字第裁22-A9I501205號），聲明異議，本院裁定如下：
    主    文
異議駁回。
    理    由
一、按行車前，應注意駕駛人及前座乘客均應繫妥安全帶，道路
    交通安全規則第八十九條第一項第五款定有明文；又汽車行
    駛於道路上，其汽車駕駛人或前座乘客未繫安全帶者，處駕
    駛人新台幣（下同）一千五百元罰鍰，道路交通管理處罰條
    例第三十一條第一項定有明文。復按駕駛人經當場舉發者，
    執行交通勤務之警察應填製舉發違反道路交通管理事件通知
    單（下稱通知單），並交付該駕駛人收受，拒絕簽章者，並
    記明其事由，視為已收受，違反道路交通管理事件統一裁罰
    基準及處理細則第十一條第一項第一款亦定有明文。
二、本件異議人即受處分人甲○○駕駛車牌號碼455-CH號營業用
    小客車，於民國九十四年十一月二日晚間九時四分，在臺北
    市○○○路西向東方向與公園路交叉口西南角公車站牌前之
    紅線路段臨時停車，經騎乘機車執行巡邏勤務之臺北市政府
    警察局中正第一分局交通分隊員警傅仲永以警笛驅趕，受處
    分人未繫安全帶即駕車駛離，至上開路口之東南角處，傅仲
    永見受處分人未繫安全帶，即予以攔停告知違規事項，並依
    上開道路交通管理處罰條例第三十一條第一項之規定製單舉
    發，惟受處分人拒絕簽名及收執通知單，傅仲永即依前揭違
    反道路交通管理事件統一裁罰基準及處理細則第十一條第一
    項第一款之規定，於通知單上載明事由，並告知應到案之時
    間、地點，嗣經臺北市交通事件裁決所於同年十二月三十日
    ，依道路交通管理處罰條例第三十一條第一項之規定，裁處
    受處分人罰鍰一千五百元，受處分人於當日收受裁決書並聲
    明異議。
三、受處分人聲明異議意旨略以：其於上揭時、地，確將駕駛之
    前開車輛停放於公車站牌格外之紅線路段，並鬆開安全帶稍
    事休息，嗣聽見員警於其車後按喇叭驅趕，隨即將前開車輛
    緩緩駛離該處，還沒來得及繫安全帶，員警即從車旁示意要
    求其靠路邊停車，並告知其違規未繫安全帶等語，然其自前
    揭忠孝西路與公園路交叉口之西南角駛往東南角處，距離僅
    十公尺，其準備繫安全帶時即遭員警取締，員警實取締過嚴
    ，況且，設若搭載之乘客坐在前座，剛上車準備繫安全帶時
    ，是否亦應依前揭規定處罰? 衡諸情理員警應予緩衝之時間
    及空間; 再者，若員警先舉發其在紅線路段違規臨時停車之
    行為，僅需科處罰鍰三百元，即不會發生其未繫安全帶而須
    處罰鍰一千五百元之情事，員警未舉發其違規臨時停車之行
    為，顯係偽造事實，請求改依違規臨時停車之相關規定科處
    罰鍰等語。
四、經查：本件受處分人確於前開時、地，未繫安全帶而駕車行
    駛於道路上，業據受處分人於本院審理中坦認無誤，復經證
    人即臺北市政府警察局中正第一分局交通分隊員警傅仲永於
    本院結證明確在卷，自堪信為真實，是原處分機關援引前揭
    規定所為之裁處，自屬適法。再者，首揭法條係規定駕駛人
    及前座乘客於行車前及汽車行駛於道路上時，均應繫妥安全
    帶，其立法目的係為保障駕駛人及前座乘客因駕車行駛肇事
    後之生命、身體安全，且汽車一旦行駛於道路上，即有肇事
    之風險，至於駕車速度之快慢或行駛距離之遠近，雖對肇事
    風險之高低有所影響，然均無法避免該等風險之產生，是駕
    駛人應於確認其與前座乘客均已繫妥安全帶後，始得駕駛車
    輛行駛於道路上，若駕駛人或前座乘客於汽車行駛時未繫安
    全帶，即應依法科處罰鍰，不得以汽車車速緩慢或僅行駛短
    距離，作為免責事由甚明，本件受處分人確於未繫妥安全帶
    之情況下駕車行駛，已如前述，自應依前開規定科處罰鍰，
    至受處分人辯稱其係因員警驅趕，遂以緩慢速度駕車行駛十
    公尺之距離，員警取締應予緩衝之時間及空間，始屬合理云
    云，顯與前揭規定之立法目的相悖，自無可採。復以，禁止
    駕駛人在禁止臨時停車處所停車，其立法意旨係為維護道路
    交通之秩序，然而，駕駛汽車常有臨時停車之需要，若在禁
    止臨時停車處所停車之時間甚短或經員警驅趕隨即駛離，而
    未影響道路交通之秩序者，依前揭立法旨意，應認尚無裁罰
    之必要，此所以證人傅仲永亦本院結證時亦證稱: 員警執行
    勤務時，對於違規臨時停車之駕駛人，會先加以驅趕，若駕
    駛人仍未駛離，始進行取締舉發等語，基上所述，本件員警
    對於違規臨時停車之受處分人先予驅趕，受處分人隨即駛離
    ，因認受處分人違規臨時停車之行為未危害道路交通之秩序
    ，而未予取締，受處分人竟謂員警未舉發其違規臨時停車之
    行為，係屬偽造事實云云，洵不足取；至於受處分人又以所
    謂: 若員警先就其違規臨時停車之行為科處罰鍰，即不會發
    生其未繫安全帶而駕車行駛之行為云云，更屬妄加猜測之詞
    ，自不待言，綜據上述，本件受處分人確有於前揭時、地，
    未繫安全帶而駕駛上開車輛行駛於道路上之違規行為，從而
    原處分機關依道路交通管理處罰條例第三十一條第一項之規
    定，裁處受處分人罰鍰一千五百元，核無違誤，本件受處分
    人之異議為無理由，應予駁回。
據上論斷，應依道路交通案件處理辦法第十九條，裁定如主文。
中    華    民    國    95    年    3     月    14    日
                           臺灣臺北地方法院交通法庭
                               法  官    吳孟良
上正本證明與原本無異。
如不服本裁定，應於裁定送達後5日內向本院提出抗告狀。
                               書記官    張漪蕙
中    華    民    國    95    年    3     月    15    日


司法院資訊處製作；財團法人民間司法改革基金會備份。
